【裁判字號】    95,交聲,109
【裁判日期】    950315
【裁判案由】    交管條例聲異
【裁判全文】
臺灣板橋地方法院刑事裁定             95年度交聲字第109號
原處分機關  交通部公路總局臺北區監理所
異  議  人  乙○○
上列受處分人因違反道路交通管理處罰條例案件，對於原處分機
關於中華民國九十五年一月十八日所為之處分（原處分案號：北
監裁自字第裁40-Z00000000號），聲明異議，本院裁定如下：
    主  文
異議駁回。
    理  由
一、按汽車行駛於高速公路或設站管制之道路，而不遵管制之規
    定者，處汽車駕駛人新臺幣（下同）三千元以上六千元以下
    罰鍰，道路交通管理處罰條例第三十三條第一項定有明文；
    又汽車駕駛人有第三十三條情形者，除依原條款處罰鍰外，
    並予記違規點數一點，同條例第六十三條第一項第一款亦定
    有明文。
二、異議意旨略以：伊於民國九十四年十二月七日早上六時四十
    分左右行駛於國道三甲公路外側車道時，同時內側也有兩部
    車在伊車前方行駛。伊因見員警揮手示意而停車後，員警告
    知伊已超速，車速為九十七公里。伊認為伊沒有超速，員警
    既無法提出任何照片舉證，且當時並非僅有伊一部車行駛，
    如何認定該測得之車速即為伊車之車速，爰請求撤銷原處分
    云云。經查：
    (一)本件異議人乙○○於九十四年十二月十七日六時四十三分
      許，駕駛車牌號碼7T-8919 號自小客車行至國道三號甲線
      東向3.4 公里處時，因超速行駛汽車，為內政部警政署國
      道公路警察局第九隊執勤員警王益鋒（原名為甲○○）當
      場舉發，有內政部警政署國道公路警察局舉發違反道路交
      通管理事件通知單影本（公警局交第Z00000000 號）一件
      在卷可佐，原處分機關據此裁處異議人罰鍰新臺幣三千元
      ，並記違規點數一點，亦有交通部公路總局臺北區監理所
      北監自裁字裁40-Z00000000號違反道路交通管理事件裁決
      書一件在卷可佐。
    (二)異議人雖略辯稱：伊認為伊沒有超速，員警既無法提出任
      何照片舉證，且當時並非僅有伊一部車行駛，如何認定該
      測得之車速即為伊車之車速云云。然經本院傳喚警員王益
      鋒到庭作證，其則具結證稱：「是我舉發的，我站在違規
      地點取締，時間就是違規時間」「（當時測得異議人車輛
      超速時，有無其他車輛同時路經該處？）沒有，他前面沒
      有車」「（他旁邊或後面有無車輛？）旁邊也沒有，後面
      我沒有注意到」「（有無提示雷達測速值給異議人看？）
      有，我們測到都會給駕駛人看」「（你所謂汽車雷達，是
      如何操作？）雷達都是限定九十五公里就會鎖定，如果有
      二台並行我們就不會攔車，因為無法確定是哪一台車，但
      是如果是壹台車就可以確定，因為雷達波我是設定在二百
      公尺，我是三點四公里處測速，我測到的地點應該是在三
      點一或三點二公里，隧道出口是在三公里，所以我的雷達
      波沒有到那邊」「（你所謂的二車並行，是否就是雷達波
      二百公尺範圍內，有二台車子並行？）對，就是在範圍裡
      面，如果車子一前一後，也只是測到前方第一部車子」「
      （異議人稱當時他的車子前方三、四百公尺處有二台車子
      ，是否如此？）我測到的時候就只有異議人一部車」「（
      你確定在測得異議人車速之前，已經手動歸零嗎？）是的
      」等語，此證人既已具結擔保其所言屬實，復與異議人素
      不相識亦無仇恨，取締當時亦未與異議人有何口角或爭吵
      （本院訊問筆錄第五頁），且執行勤務警員掣單舉發違反
      道路交通管理處罰條例所列之違規事實，本質上為行政處
      分，係公務員基於職務上權力，依法就特定之具體事件所
      為具有公法上效果之單方行政行為，基於公務員為公法上
      行為具有公信力之原則，該行政處分當可被推定為真正，
      其據以依法處分之事實認定亦為真正無誤。反之，若謂公
      務員一切行政行為均須預留證據以證其實，則國家行政勢
      必窒礙難行，據此，刑事訴訟法就犯罪證據有關之規定中
      與屬行政秩序罰之交通違規裁罰本質不合之部分，自不在
      準用之列。本此公信原則，立法者以道路交通管理處罰條
      例第九十二條第三項之授權，賦予行政機關訂定違反道路
      交通管理事件統一裁罰基準及處理細則，使執勤員警得當
      機處分，以達其維護交通秩序、安全之行政目的。從而，
      前開證人所為證言當具相當之證明力。
    (三)異議人自稱當時前方的二台車係距離伊車大約三、四百公
      尺（本院訊問筆錄第五頁），此距離尚較高速公路之安全
      行車距離為長（按小型車在高路公路行駛之安全行車距離
      為車速除以二，本件違規路段之最高速限為時速80公里，
      換算成安全行車距離為40公尺），且當時天色剛亮，視線
      良好，證人又係高速公路警察隊警員，有在高速公路執行
      此取締勤務達五年之經歷，應無誤認之可能。另本件測速
      係使用車用雷達方式測量，該雷達編號為3480，且經檢定
      合格，有經濟部標準檢驗局雷達測速儀合格證書附卷可稽
      ，亦應無測量失準之可能。從而，異議人質疑取締恐有誤
      認云云，尚難遽為採信。
    (四)綜上所述，本件異議人於上揭時、地，確有違反道路交通
      管理處罰條例第三十三條第一項之事實，應堪認定。是原
      處分機關據上開規定，裁處異議人應納罰鍰新臺幣三千元
      ，並記違規點數一點，核無違誤。本件聲明異議為無理由
      ，應予駁回。
據上論結，應依道路交通案件處理辦法第十九條，裁定如主文。
中    華    民    國    95    年    3     月    15    日
                  交通法庭?法  官?楊  明  佳
上列正本證明與原本無異。
如不服本裁定，應於裁定送達後五日內向本院提出抗告狀。
                            書記官  黃  炎  煌
中    華    民    國    95    年    3     月    16    日


司法院資訊處製作；財團法人民間司法改革基金會備份。
